臺灣高雄地方法院刑事判決　　　　　　　　　　　　　九十三年度易緝字第五號
　　公　訴　人　臺灣高雄地方法院檢察署檢察官
　　被　　　告　甲○○
右列被告因妨害自由案件，經檢察官提起公訴（八十八年度偵字第七六二二號），本
院判決如左：
      主  文
甲○○共同以脅迫使人行無義務之事，累犯，處有期徒刑參月，如易科罰金，以參佰
元折算壹日。
被訴傷害罪部分公訴不受理。
      事  實
一、甲○○前於民國七十九年間，因犯槍砲彈藥刀械管制條例案件，經臺灣高等法院
    臺南分院以八十年度上訴字第五○八號刑事判決判處有期徒刑五年六月而確定在
    案，嗣於八十五年九月二十四日執行完畢，詎其竟不知悔改，因不滿乙○○與其
    友人王怡雯（已歿，業經不起訴處分確定）間有新台幣（下同）二十萬元之債務
    糾紛，遲未處理，乃於八十七年十一月二十八日偕同二名姓名、年籍均不詳之成
    年男子與王怡雯，總計四人，共同基於以脅迫使人行無義務之事之犯意聯絡，並
    先由王怡雯約乙○○至伊位於高雄市○○街一○八號五樓之二十四號之住處，再
    由王怡雯向乙○○大聲叫稱應立即清償上開二十萬元，甲○○與另二名不知名人
    士，則於一旁揚稱「如果不給付的話，那你就別想離開這間房子」等語，並作勢
    要毆打乙○○，以該惡害之通知行為，脅迫乙○○簽立票面金額為二十萬元之本
    票，乙○○為求自保，遂簽立票面金額均為五萬元，合計金額為二十萬元之本票
    四張（票據號碼為七三七四二六號、七三七四二七號、七三七四二八號、七三七
    四二九號）而行無義務之事後，始行離去。
二、案經乙○○訴由高雄市政府警察局三民第一分局報請臺灣高雄地方法院檢察署檢
    察官偵查起訴。
      理  由
壹、有罪部分：
一、訊據被告甲○○固不否認其確於上開時日，與另二名姓名不詳之男子，共至王怡
    雯之住處，惟矢口否認有何強制犯行，並辯稱其當日應邀至王怡雯住處聊天時，
    並不知王怡雯欲強令乙○○簽立本票，而其本人亦無參與強制乙○○簽立本票之
    情事，更無揚稱「如果不給付的話，那你就別想離開這間房子」等語或作勢要毆
    打乙○○云云。
二、經查，右開事實業據告訴人乙○○於警、偵訊中指訴明確，渠並明確指稱當日王
    怡雯約其至伊住處見面，到場時，即看見王怡雯與三名男子，王怡雯並當場要求
    給付二十萬元，惟遭其拒絕，嗣在場之三名男子即幫腔地說「如果不給付的話，
    那你就別想離開這間房子」，並作勢毆打狀，其因怕遭遇不測，不得已始答應簽
    立本票，而被告即為當日強令其簽立本票之三名男子之一等語（參警卷第十四頁
    背面、第十五頁、偵卷第二十八頁），是可知當日在場之人除告訴人、王怡雯外
    ，僅有被告與另二名男子在場，若被告並無參與強令告訴人簽立本票之犯行，而
    僅是在場無關之人，告訴人應能注意且排除對該人之指訴，或特別說明被告僅於
    一旁並無參與等情事，惟參以告訴人之上開指訴確係明確指稱被告有參與施脅迫
    等犯行，且伊於偵訊中甚至特別指明被告即為強令其簽立系爭四紙本票之人，是
    告訴人乙○○嗣於本院審理中以證人之身分到庭作證時，改證稱被告並無以言語
    恐嚇伊或毆打伊，更無強令伊簽立本票，至於「你不簽立本票，就休想離開這間
    房子」之話語，伊亦無法確定是否為被告所述，伊僅能確定王怡雯曾說過等語（
    參九十三年五月三日之言詞辯論筆錄，附本院卷第五十九頁），顯與上開指訴情
    節不符，此應係告訴人於本院作證時距案發時間已久、記憶不清，或係告訴人因
    認事隔已久，已原諒被告，無庸再對被告繼續追訴所致（被告另被訴傷害告訴人
    部分，已經告訴人於本院審理時當庭撤回告訴），始故為有利被告之證述，故仍
    應以告訴人於案發後於警、偵訊中所為之上開指訴，較貼近案發時告訴人所知覺
    之真實狀況，故告訴人於本院中所為之證述，即不足採信。再被告若非因王怡雯
    之要求到場助勢，王怡雯何須故意在向告訴人索討金錢，強逼簽立本票時，請被
    告至其住處聊天，徒使一無關之人目睹其不法之經過，增添困擾，況被告若非於
    當場參與以言語脅迫告訴人簽立本票之情事，則其於親睹王怡雯與另二名男子之
    不法行徑時，何以不立予勸阻，若認不關己事，亦應立即離開，避免徒生爭端，
    始合常情，惟其卻自承其於告訴人受王怡雯之脅迫時，始終在場，若謂其並無參
    與該事，亦非合理。從而，被告雖一再辯稱其並無參與脅迫告訴人簽立本票等語
    ，顯屬卸責之詞，不足採信。此外，復有系爭本票原本四紙附卷可參（參警卷第
    十九頁、第二十頁），而該本票之金額、張數，亦與告訴人上開指訴相符，且該
    本票之發票人亦確為告訴人，被告對此亦不為爭執，足認該本票確為告訴人所簽
    發。綜合上情，洵堪認定系爭本票確為王怡雯、被告與另二名姓名年籍不詳之男
    子強逼告訴人所簽立無訛。準此而論，本件被告犯行事證明確，應依法論科。
三、核被告所為，係犯刑法第三百零四條第一項以脅迫使人行無義務之事之強制罪。
    被告就該犯行，與已歿之王怡雯與另二名不知名之男子，有犯意聯絡、行為分擔
    ，應論以共同正犯。再被告前於七十九年間，因犯槍砲彈藥刀械管制條例案件，
    經臺灣高等法院臺南分院以八十年度上訴字第五○八號刑事判決判處有期徒刑五
    年六月而確定在案，嗣於八十五年九月二十四日執行完畢等情，有臺灣高等法院
    被告全國前案紀錄表、被告刑案資料查註紀錄表各一份在卷可稽，是被告於前開
    徒刑執行完畢後五年內，再犯本件有期徒刑以上之罪，為累犯，應依刑法第四十
    七條之規定，加重其刑。爰審酌被告僅因友人王怡雯之債務問題，即強令告訴人
    簽發本票，使告訴人行該無義務之事，嚴重影響告訴人之意思自由，本不宜輕縱
    ，惟念被告並非本案之主謀，告訴人亦於本院審理時，當庭表示已與被告達成和
    解，希望給予被告自新之機會等一切情狀，量處如主文所示之刑，並諭知易科罰
    金之折算標準（按易科罰金事項係關於執行之事項，與刑之輕重無涉，自應尊重
    制定新法之精神，一律適用新法，不生新舊法比較之問題，本件被告行為後刑法
    第四十一條規定，已於九十年一月十日修正公布，故本院依修正後之現行刑法第
    四十一條第一項前段諭知易科罰金之折算標準）。
貳、公訴不受理部分：
一、公訴意旨另以被告於八十八年二月二十三日（公訴人誤載為八十七年二月二十三
    日），與上揭姓名、年籍不詳之二名男子，共同基於傷害之犯意聯絡，在高雄市
    ○○路與四維路路口圍毆乙○○，致乙○○受有右眼內出血、腹部挫傷、左側上
    頷骨骨折之傷害，因認被告另涉刑法第二百七十七條第一項之傷害罪嫌等語。
二、按告訴乃論之罪，告訴人於第一審辯論終結前，得撤回其告訴；又告訴經撤回者
    ，法院應諭知不受理之判決，刑事訴訟法第二百三十八條第一項，及第三百零三
    條第三款定有明文。
三、本件被告因傷害案件，經檢察官提起公訴，認被告係犯刑法第二百七十七條第一
    項之傷害罪，依同法第二百八十七條前段之規定須告訴乃論。茲因告訴人乙○○
    於本院審理中已表示願撤回本件傷害之告訴，此可參本院卷第六十三頁，參照前
    開說明，該部分即應由本院諭知不受理之判決。
據上論斷，應依刑事訴訟法第二百九十九條第一項前段、第三百零三條第三款，刑法
第二十八條、第三百零四條、第四十七條、第四十一條第一項前段，罰金罰鍰提高標
準條例第一條前段、第二條，判決如主文。
本件經檢察官丙○○到庭執行職務。
中      華      民      國    九十三    年      五      月      十七    日
                                臺灣高雄地方法院刑事第二庭
                                    審判長法  官    莊崑山
                                          法  官    曾鴻文
                                          法  官    林靜梅
右正本證明與原本無異。
如不服本判決，應於判決送達後十日內，向本院提出上訴狀。
                                          書記官    洪生輝
中    華    民    國      九十三      年      五      月      十九      日
附錄本案論罪科刑法條全文
中華民國刑法第三百零四條第一項
以強暴、脅迫使人行無義務之事或妨害人行使權利者，處三年以下有期徒刑、拘役或
三百元以下罰金。
